---
title: "problemas en clase"
format: html
editor: visual
---
JULIA HERNÁNDEZ CÁRDENAS

```{r}
library(tidyverse)
library(fpp3)
```

```{r}
library("easypackages")
packages("tidyverse", "tidyquant", "lubridate", "patchwork", "fpp2","fpp3","scales", "timetk")

```

1

```{r}
global_economy
```

```{r}
pib_tsbl <- global_economy |>
  autoplot(GDP/Population) + theme(legend.position = "none")

pib_tsbl
```

¿Cómo ha sido la evolución de la economía de los países en el tiempo? 
como la gráfica lo muestra, la economía ha incrementado exponencialmente desde 1960 hasta la actualidad, mostrando un crecimiento mayor a partir de 1980 en adelante.

¿Cuál país tiene el mayor PIB per cápita?
Monaco

```{r}
global_economy |>
  mutate(gdp_per_capita = GDP/Population) |>
  select(-c(Code, Growth:Exports)) |>
  filter(Year %in% 2010:2017) |>
  as_tibble() |>
  group_by(Country) |>
  summarise(mean_gdppc = mean(gdp_per_capita, na.rm = TRUE)) |>
  arrange(desc(mean_gdppc))
```
2
i)
```{r}
pibusa_tsbl <- global_economy |>
  filter(Country == "United States")

pibusa_tsbl
```
```{r}
pibusa_tsbl |>
  autoplot(log(GDP))
```

ii)
```{r}
pibmex_tsbl <- global_economy |>
  filter(Country == "Mexico")

pibmex_tsbl
```

```{r}
pibmex_tsbl |>
  autoplot(GDP)
```

iii)
```{r}
vic_elec |>
  autoplot(Demand)
```

3
```{r}
canadian_gas
```


```{r}
p5a <- canadian_gas %>% autoplot(Volume)+ 
  ggtitle("Producción de gas (datos reales)")

p5 <- canadian_gas %>% autoplot(box_cox(Volume,lambda = -0.5)) + ggtitle("Box-Cox, lambda = -0.5")

p6 <- canadian_gas %>% autoplot(box_cox(Volume,lambda = 0)) + ggtitle("Box-Cox, lambda = 0 (log)")

p7 <- canadian_gas %>% autoplot(box_cox(Volume,lambda = 0.1)) + ggtitle("Box-Cox, lambda = 0.1")

p8 <- canadian_gas %>% autoplot(box_cox(Volume,lambda = 1)) + ggtitle("Box-Cox, lambda = 1")

p5a
```
¿Es útil realizar una transformación de Box-Cox a los datos canadian_gas? ¿Por qué sí o por qué no?
Si es útil, ya que ayuda a acomodar los datos en la gráfica de una manera en la que se vea más claro la tendencia alcista y la estacionalidad

4

```{r}
fma::plastics |> 
  autoplot()
```
i)
Grafique la serie de tiempo para el producto A. ¿Identifica algún componente de tendencia-ciclo y/o estacional?
tiene un ciclo estacional de aproximadamente 2 meses

```{r}
plastic_tsbl <- as_tsibble(fma::plastics)
plastic_tsbl
```

ii)
Utilice una descomposición clásica multiplicativa para calcular el componente de tendencia y estacional.

```{r}
plastic_decomp <- plastic_tsbl |>
  model(
    clasica = classical_decomposition(value, type = "multiplicative")
  )
```

```{r}
plastic_comp <- plastic_decomp |>
  components()

plastic_comp
```

```{r}
plastic_comp |>
  autoplot()
```
iii)
¿Los resultados coinciden con su respuesta al inciso i)?
si, ambas tienen tendencia alcista y estacionalidad

iv)
Calcule y grafique los datos desestacionalizados.

```{r}
plastico_des <- plastic_comp
plastico_des |>
  ggplot(aes(x = index, y = season_adjust)) + 
  geom_line()
```
v) 
Cambie, manualmente, una observación para que sea un outlier (p. ej., sume 500 a una observación). Vuelva a estimar los datos desestacionalizados. ¿Cuál fue el efecto de ese outlier?
la tendencia tiene una leve desviación en la tendencia alcista, y la estacionalidad también tiene un pico

```{r}
outlier <- 15
plastic2 <- plastic_tsbl
plastic2$value[outlier] <- plastic_tsbl$value[outlier] + 500

plastic2
```
```{r}
plastic2 |>
   model(
    clasica = classical_decomposition(value, type = "multiplicative")
  ) |>
  components() |>
  autoplot()
```

vi)
¿Hace alguna diferencia que el outlier se encuentre cerca del final de la serie o más alrededor del centro?

```{r}
outlier <- 50
plastic2 <- plastic_tsbl
plastic2$value[outlier] <- plastic_tsbl$value[outlier] + 500

plastic2
```

```{r}
plastic2 |>
   model(
    clasica = classical_decomposition(value, type = "multiplicative")
  ) |>
  components() |>
  autoplot()
```
```{r}
plastic_stl <- plastic2 |>
  model(stl = STL(value, robust = TRUE))

plastic_stl |>
  components() |>
  autoplot()
```

