---
title: "problemas en clase"
format: html
editor: visual
---
JULIA HERNÁNDEZ CÁRDENAS

```{r}
library(tidyverse)
library(fpp3)
```

```{r}
library("easypackages")
packages("tidyverse", "tidyquant", "lubridate", "patchwork", "fpp2","fpp3","scales", "timetk")

```

1

```{r}
global_economy
```

```{r}
pib_tsbl <- global_economy |>
  autoplot(GDP/Population) + theme(legend.position = "none")

pib_tsbl
```

¿Cómo ha sido la evolución de la economía de los países en el tiempo? 
como la gráfica lo muestra, la economía ha incrementado exponencialmente desde 1960 hasta la actualidad, mostrando un crecimiento mayor a partir de 1980 en adelante.

¿Cuál país tiene el mayor PIB per cápita?
Monaco

```{r}
global_economy |>
  mutate(gdp_per_capita = GDP/Population) |>
  select(-c(Code, Growth:Exports)) |>
  filter(Year %in% 2010:2017) |>
  as_tibble() |>
  group_by(Country) |>
  summarise(mean_gdppc = mean(gdp_per_capita, na.rm = TRUE)) |>
  arrange(desc(mean_gdppc))
```
2

```{r}
pibusa_tsbl <- global_economy |>
  filter(Country == "United States")

pibusa_tsbl
```
```{r}
pibusa_tsbl |>
  autoplot(log(GDP))
```

```{r}
pibmex_tsbl <- global_economy |>
  filter(Country == "Mexico")

pibmex_tsbl
```

```{r}
pibmex_tsbl |>
  autoplot(GDP)
```

```{r}
vic_elec |>
  autoplot(Demand)
```

3
```{r}
canadian_gas
```


```{r}
p5a <- canadian_gas %>% autoplot(Volume)+ 
  ggtitle("Producción de gas (datos reales)")

p5 <- canadian_gas %>% autoplot(box_cox(Volume,lambda = -0.5)) + ggtitle("Box-Cox, lambda = -0.5")

p6 <- canadian_gas %>% autoplot(box_cox(Volume,lambda = 0)) + ggtitle("Box-Cox, lambda = 0 (log)")

p7 <- canadian_gas %>% autoplot(box_cox(Volume,lambda = 0.1)) + ggtitle("Box-Cox, lambda = 0.1")

p8 <- canadian_gas %>% autoplot(box_cox(Volume,lambda = 1)) + ggtitle("Box-Cox, lambda = 1")

p5a
```
¿Es útil realizar una transformación de Box-Cox a los datos canadian_gas? ¿Por qué sí o por qué no?
Si es útil, ya que ayuda a acomodar los datos en la gráfica de una manera en la que se vea más claro la tendencia alcista y la estacionalidad

4

```{r}
fma::plastics
```
Grafique la serie de tiempo para el producto A. ¿Identifica algún componente de tendencia-ciclo y/o estacional?
tiene un ciclo estacional de aproximadamente 2 meses

```{r}
fma::plastics |>
  autoplot()
```

Utilice una descomposición clásica multiplicativa para calcular el componente de tendencia y estacional.

```{r}
fma::plastics %>%
  decompose(type = "multiplicative") %>%
  autoplot() + xlab("Month") +
  ggtitle("Classical multiplicative decomposition of the sales of a product A")
```

¿Los resultados coinciden con su respuesta al inciso i)?
No

Calcule y grafique los datos desestacionalizados.

```{r}
fma::plastics %>%
  autoplot(color = 'gray') +
  autolayer(trend, color = 'blue') +
  xlab("Month") + ylab("Earnings") +
  ggtitle("Total earnings of product A")
```

